臺灣高等法院高雄分院刑事判決　　　　　　　　　　九十三年度上訴字第七四三號
　　上　訴　人　臺灣屏東地方法院檢察署檢察官
　　上　訴　人　甲○○
　　即　被　告
　　指定辯護人　本院公設辯護人 李佩娟
右上訴人等因被告違反毒品危害防制條例案件，不服臺灣屏東地方法院九十三年度訴
字第二九六號中華民國九十三年六月二十八日第一審判決（起訴案號：臺灣屏東地方
法院檢察署九十二年度偵字第二九九○號），提起上訴，本院判決如左：
      主  文
原判決撤銷。
甲○○連續販賣第三級毒品，處有期徒刑伍年肆月。
扣案之第三級毒品愷他命合計淨重捌拾伍點參公克沒收，販賣毒品所得之新臺幣陸仟
伍百元沒收，如全部或一部不能沒收時，以其財產抵償之。
    事  實
一、甲○○明知「愷他命」（俗稱Ｋ他命，Ketamine）具有成癮性、濫用性及對社會
    危害性，業經行政院依法公告列為毒品危害防制條例所管制之第三級毒品，不得
    販賣或意圖販賣而持有，竟仍基於販賣第三級毒品愷他命牟利之概括犯意，自民
    國九十二年五月間起，先在屏東縣某地區，以每次每公克新臺幣（下同）四百六
    十元之價格向綽號「阿猴」之成年男子販入愷他命，除部分供己施用外，復連續
    於如附表所示之時間、地點，以每公克五百元之價格，將重量不等之愷他命出售
    予黃勝利，而牟取不法之利潤。嗣於第三次交易完成時為警當場查獲，並扣得甲
    ○○持有之粉末二十八包（經送檢驗後，其中含有愷他命成份者共十八包，合計
    淨重七十五點六二公克）、販賣愷他命所得五千元及黃勝利甫向甲○○購得之愷
    他命毒品一包（淨重九點六八公克）。
二、案經屏東縣警察局東港分局報請台灣屏東地方法院檢察署檢察官偵查起訴。
    理  由
一、右開事實業據上訴人即被告甲○○於警、偵訊、原審及本院審理中供承不諱，核
    與證人蔡宗和所證述之情節大致相符，且有愷他命十九包（被告甲○○持有十八
    包，黃勝利持有一包）扣案可證，前述扣案之物經送法務部調查局鑑定，均係第
    三級毒品愷他命，亦有該局調科壹字第○九二○○二三二二九○、第00000
    000000號檢驗通知書二紙附卷可稽（偵查卷第六十三、六十五頁），足證
    被告之自白核與事實相符，事證明確，被告之犯行堪以認定。
二、按「愷他命」業經行政院依毒品危害防制條例第二條第三項規定，於九十一年一
    月二十三日，以台九十一法字第○九一○○○一六○五號公告為第三級毒品，此
    有行政院九十一年一月二十三日院臺法字第○九一○○○一六○五－Ｂ號函在卷
    可考。被告甲○○於前開時、地販賣第三級毒品愷他命予黃勝利牟利，核其所為
    ，係犯毒品危害防制條例第四條第三項之販賣第三級毒品罪，其意圖販賣而持有
    毒品之行為為販賣毒品之犯行所吸收，不另論罪。被告先後三次販賣行為，時間
    緊接，所犯罪名相同，顯係出於概括犯意反覆為之，為連續犯，應依刑法第五十
    六條之規定僅論以一罪，並加重其刑。
三、原審予以論罪科刑，固非無見，惟查毒品危害防制條例第十九條第一項所規定供
    犯罪所用或因犯罪所得之財物，均沒收之，如全部或一部不能沒收時，追徵其價
    額或以其財產抵償之，其中所謂「追徵其價額」者，必限於所沒收之物為金錢（
    新台幣）以外之其他財物而無法沒收時，始應追徵其價額，使其繳納與原物相當
    之價額。如所得財物為金錢而無法沒收時，應以其財產抵償之，而不發生追徵價
    額之問題。是本件被告販賣毒品所得現款六千五百元部分，應無追徵價額可言，
    原判決於主文、理由就被告該售賣毒品所得現款部分，併為「如全部或一部不能
    沒收時，追徵其價額」之諭知，要與上開規定不符，顯非適法，被告上訴意旨，
    以原審量刑過重，公訴人上訴意旨以原審量刑過輕，雖均無理由，惟原判決既有
    前述可議，仍應由本院將原判決予以撤銷改判；審酌被告未有犯罪前科，其本件
    販賣對象僅有一人，所得利益不多，對社會危害程度尚輕，且事後坦承犯行，態
    度良好等一切情狀，仍如原審量處有期徒刑五年四月。扣案之愷他命合計淨重八
    十五點三公克，為第三級毒品，已如前述，且依毒品危害防制條例第十八條第一
    項規定：「．．查獲之第三、四級毒品及製造或施用毒品之器具，無正當理由而
    擅自持有者，均沒入銷燬之。」，係屬行政沒入之範疇，而毒品危害防制條例亦
    無處罰單純持有第三級毒品之規定。惟依同條例規定，凡製造、運輸、販賣、引
    誘他人吸用及轉讓第三級毒品，均有處罰明文，足證第三級毒品應屬「違禁物」
    ，僅以單純持有此類毒品，可罰性較低，依比例原則予以除罪化而已（最高法院
    九十二年度台非字第一三八號判決參照），故上開查獲之第三級毒品，不問屬於
    犯人與否，仍應依刑法第三十八條第一項第一款之規定諭知沒收。又被告因販賣
    愷他命所得財物六千五百元，則應依同條例第十九條第一項之規定宣告沒收，如
    全部或一部不能沒收時，以其財產抵償之。
據上論斷，應依刑事訴訟法第三百六十九條第一項前段、第三百六十四條、第二百九
十九條第一項前段，毒品危害防制條例第四條第三項、第十九條第一項，刑法第十一
條前段、第五十六條、第三十八條第一項第一款，判決如主文。
本案經檢察官陳國全到庭執行職務
中      華      民      國  九十三    年      九      月     十四     日
                              臺灣高等法院高雄分院刑事第七庭
                                  審判長法官  李春昌
                                        法官  莊飛宗
                                        法官  黃憲文
右正本證明與原本無異。
如不服本判決應於收受本判決後十日內向本院提出上訴書狀，其未述上訴理由者，
並得於提起上訴後十日內向本院補提理由書狀（均須按他造當事人之人數附繕本)「
切勿逕送上級法院」。
                                      書記官  黃英彥
中      華      民      國     九十三    年      九      月     十四   日
附表：
  ┌──────────────┬─────────────┬─────┐
  │     販  賣  時  間         │    地          點        │  價  格  │
  ├──────────────┼─────────────┼─────┤
  │九十二年五月二十二日二十三時│屏東縣東港鎮○○路東港大橋│  五百元  │
  │                            │下                        │          │
  ├──────────────┼─────────────┼─────┤
  │九十二年五月二十九日二十時  │屏東縣東港鎮安泰醫院前    │  一千元  │
  │                            │                          │          │
  ├──────────────┼─────────────┼─────┤
  │九十二年六月五日二十三時    │屏東縣東港鎮○○路東港大橋│  五千元  │
  │                            │橋下                      │          │
  └──────────────┴─────────────┴─────┘
附錄：本判決論罪科刑法條：
毒品危害防制條例第四條第三項
製造、運輸、販賣第三級毒品者，處五年以上有期徒刑，得併科新台幣五百萬元以下
罰金。
